【裁判字號】    99,交聲,1318
【裁判日期】    990920
【裁判案由】    違反道路交通管理處罰條例聲明異議
【裁判全文】
臺灣桃園地方法院交通事件裁定        99年度交聲字第1318號
原處分機關  交通部公路總局新竹區監理所
異  議  人
即受處分人  甲○○
上列異議人即受處分人因違反道路交通管理處罰條例案件，對於
交通部公路總局新竹區監理所民國99年8 月17日桃監裁罰字第裁
52-U00000000號違反道路交通管理事件裁決書所為處分，聲明異
議，本院裁定如下：
    主  文
異議駁回。
    理  由
一、按汽車行駛中，駕駛人看到鐵路平交道標誌或標線後，應即
    將速度減低至時速十五公里以下，接近平交道時，應依下列
    規定：2、鐵路平交道設有警鈴及閃光號誌者，警鈴已響，
    閃光號誌已顯示，駕駛人應暫停俟火車通過後，看、聽鐵路
    兩方確無火車駛來，始得通過。如警鈴未響，閃光號誌未顯
    示，仍應看、聽鐵路兩方無火車駛來，始得通過，道路交通
    安全規則第104 條第1 項第2 款定有明文；又鐵路平交道號
    誌雙盞紅燈開始交替閃爍時，表示行人與車輛均禁止進入平
    交道，車輛並應停止於停止線前，如已在平交道中，應迅速
    離開，道路交通標誌標線號誌設置規則第209 條亦定有明文
    。又汽車駕駛人，駕車在鐵路平交道不遵守看守人員之指示
    ，或遮斷器開始放下，或警鈴已響、閃光號誌已顯示，仍強
    行闖越者，處新臺幣（下同）6,000 元以上1,2000元以下罰
    鍰；汽車駕駛人駕駛汽車違反道路交通管理處罰條例第54條
    規定者，除依原條款處罰鍰外，並予記違規點數3 點；汽車
    駕駛人，有第54條規定之情形者，應接受道路交通安全講習
    ，道路交通管理處罰條例第54條第1 款、第63條第1 項第3
    款、第24條第1 項第4 款亦分別定有明文。
二、原處分意旨略以：本件異議人即受處分人甲○○於民國99年
    8 月3 日10時50分許，駕駛車牌號碼9025-NN 號自小客車，
    行經桃園縣國際路平交道，因警鈴已響，閃光號誌已顯示，
    仍強行闖越平交道，為內政部警政署鐵路警察局第一警務段
    桃園分駐所警員攔停舉發「警鈴已響，閃光號誌已顯示，仍
    強行闖越平交道」違反道路交通管理事件，並依道路交通管
    理處罰條例第54條第1 款規定，以鐵警行字第U00000000 號
    舉發違反道路交通管理事件通知單（下稱舉發單）當場開單
    舉發，異議人拒絕簽收，復未提出陳述，原處分機關交通部
    公路總局新竹區監理所遂於99年8 月17日，依據道路交通管
    理處罰條例第54條第1 款、第63條第1 項第3 款、第24條第
    1 項第4 款及道路交通管理事件統一裁罰基準表之規定，裁
    處受處分人罰鍰新臺幣（下同）1 萬元，記違規點數3 點，
    並應參加道路交通安全講習等語。
三、聲明異議意旨略以：異議人於上開時地駕車行經國際路平交
    道時，該警鈴與燈號幾乎是同時啟動，經驗法則是聽到警鈴
    和看到閃燈時，除反應時間外還需要注意後車是否跟太近避
    免遭追撞，警鈴響燈號閃即算違規嗎？此判定比秒數警示之
    紅燈更為嚴格，且寄交罰單至今未見當時影片，為此，請求
    撤銷原處分等語。
四、經查：
（一）異議人於99年8 月3 日10時50分許，駕駛牌照號碼9025-N
      N 自小客車，行經國際路平交道時，因有警鈴已響、燈號
      已閃而仍通過平交道之行為，為警攔停製單舉發之事實，
      有內政部警政署鐵路警察局前揭舉發1 紙附卷可稽，異議
      人對於有於上揭時地駕車行經該處平交道，並在警鈴已響
      、燈號已閃之情況下通過平交道之行為，並不否認，此部
      分事實堪認為真。
（二）觀諸異議人違規當時之監視錄影光碟所播放之畫面，畫面
      在0 分58秒時閃紅光之警示號誌燈閃起，1 分04秒時放下
      遮斷器，1 分15秒時遮斷器完全放下，異議人所駕之
      9025-NN 號自小客車在1 分02秒時進入平交道，異議人之
      車輛一通過平交道，遮斷器即在1 分04秒時開始放下，而
      在0 分58秒警示燈閃起時，正有1 部自小客車通過平交道
      ，1 分00秒閃燈已閃2 秒時，異議人所駕車輛前方之另1
      部自小貨車進入平交道，之後即為異議人在閃燈已閃4 秒
      後復進入平交道，而在異議人所駕車輛通過、遮斷器放畢
      之後，異議人之後的車輛始在畫面遠處行駛接近平交道一
      節，有該監視器錄影光碟1 份在卷可證，復經本院勘驗明
      確，製有勘驗筆錄附卷可查；佐以異議人復自承警鈴與燈
      號幾乎同時啟動等語，是異議人在警鈴已響、閃光號誌已
      顯示之4 秒後，仍強行通過平交道之違規行為明確。
（三）異議人雖辯稱聽到警鈴和看到閃燈時，除反應時間外還需
      要注意後車是否跟太近避免遭追撞云云；按臺灣鐵路管理
      局號誌裝置養護檢查作業程序第291 條規定：自動遮斷器
      依下列規定調整：1.遮斷器之關閉動作，應在警報動作開
      始後，6 秒至8 秒啟動。2.遮斷器之關閉動作時間，應在
      6 秒至10秒以內，開放時間應在12秒以內，足見平交道警
      鈴響起，閃光號誌顯示後約6 秒至8 秒，遮斷器始會放下
      。且依前揭交通法規，若警鈴已響、閃光號誌已顯示，駕
      駛人即應暫停俟火車通過，不可再行駛，依上開說明及本
      院勘驗現場監視器錄影光碟結果，可知本件遮斷器啟動時
      ，係在警鈴響起、閃光號誌後約6 秒，而駕駛人於通過平
      交道是在閃光號誌顯示後4 秒，在異議人之前，有1 部亦
      為違規強行通過平交道之自小貨車，是異議人在閃燈後4
      秒中，有充分時間停妥車輛靜待火車通過後再行駛，然異
      議人捨此不為，反係跟在前揭違規之自小貨車之後，緊接
      著強行通過平交道，其所駕駛車輛未曾暫停於平交道前之
      黃線網狀區內，停、看、聽鐵路兩方有無火車駛來，猶加
      速前行通過該平交道，顯已違反前開規定自明。即使異議
      人通過上開平交道當下，遮斷器尚未啟動，仍應在平交道
      前黃網區內暫停待火車通過後，看、聽鐵路兩方確無火車
      駛來，始得通過，異議人竟不思此舉，執意加速前行闖越
      ，故認異議人駕駛上開車輛，於前述時、地，於警鈴已響
      、閃光號誌已顯示之情形下，仍強行闖越平交道之違規事
      實甚為明確，且在異議人車輛之後，並無他車緊跟隨異議
      人之車輛，當亦無異議人所指之「注意後車避免遭追撞」
      之情形，縱若異議人需費時注意後車免遭追撞，異議人亦
      得於4 秒內從容為之，異議人並未為之，而係選擇跟隨前
      車闖越平交道，前開所辯不足為採。
（四）又闖越平交道事涉公眾通行安全利益，若因違規行為而生
      之損害，通常較一般損害為大，是法律課以駕駛人應採取
      積極必要、遵行法規之安全駕駛行為，異議人卻仍逕憑遮
      斷器尚未放下即認當有時間可通過平交道，異議人執前詞
      置辯，並不足採。從而，異議人確有「警鈴已響、閃光號
      誌已顯示，仍強行闖越平交道」而違反道路交通管理事件
      之違規行為，本件事證明確，異議人之違規行為堪以認定
      。
五、綜上所述，異議人確有在前揭時、地，駕駛車牌號碼9025-N
    N 號自小客車，於警鈴已響、閃光號誌已顯示，強行闖越平
    交道之違規行為，洵堪認定。原處分機關依道路交通管理處
    罰條例第54條第1 款、第24條第1 項第4 款、第63條第1 項
    第3 款及違反道路交通管理事件統一裁罰基準表之規定，裁
    處受處分人1 萬元罰鍰，記違規點數3 點，並應參加道路交
    通安全講習之處分，核無違誤或不當，本件異議人之異議為
    無理由，應予駁回。
六、據上論斷，應依道路交通案件處理辦法第19條，裁定如主文
    。
中    華    民    國    99    年    9     月    20    日
                  交通法庭  法  官  楊麗文
以上正本證明與原本無異。
如不服本裁定，應於裁定送達後5 日內，向本院提出抗告狀（應
附繕本）。
                            書記官  柯凱騰
中    華    民    國    99    年    9     月    20    日

司法院資訊處製作；財團法人民間司法改革基金會備份。
